【裁判字號】    97,上易,818
【裁判日期】    971106
【裁判案由】    藏匿人犯
【裁判全文】
臺灣高等法院高雄分院刑事判決         97年度上易字第818號
上  訴  人  臺灣高雄地方法院檢察署檢察官
被      告  甲○○
上列上訴人因被告藏匿人犯案件，不服臺灣高雄地方法院97年度
易字第763 號中華民國97年8 月20日第一審判決（起訴案號：臺
灣高雄地方法院檢察署96年度偵字第35951 號），提起上訴，本
院判決如下：
     主  文
上訴駁回。
     理  由
一、公訴意旨略以：甲○○與彭志翔係認識多年之朋友。緣彭志
    翔於民國91年間因涉嫌殺人案開始四處藏匿，並經臺南地方
    法院檢察署於91年9 月16日以91年南檢玲儉緝字002206號發
    布通緝，為依法應逮捕之人。詎甲○○於96年8 月底某日起
    ，提供其兄何信水所有、現由其使用之高雄縣美濃鎮○○路
    ○段77之22號住宅，供彭志翔居住，藉以藏匿之。嗣於96年
    10月12日晚間10時30許，因刑事警察局接獲線民提供之線索
    得知彭志翔藏匿於高雄縣美濃、旗山地區，經追查後持搜索
    票在前開住宅查獲，因認甲○○涉犯刑法第164 條第1 項之
    藏匿人犯罪嫌云云。
二、按犯罪事實應依證據認定之，無證據不得認定其犯罪事實；
    不能證明被告犯罪者，應諭知無罪之判決，刑事訴訟法第15
    4 條第2 項、第301 條第1 項分別定有明文。復按刑事訴訟
    上證明之資料，無論其為直接或間接證據，均須達於通常一
    般之人均不致有所懷疑，而得確信其為真實之程度，始得據
    為有罪之認定，若關於被告是否犯罪之證明未能達此程度，
    而有合理懷疑之存在，致使無從形成有罪之確信，根據「罪
    證有疑，利於被告」之證據法則，即不得遽為不利被告之認
    定，亦有最高法院76年度臺上字第4986號判例可資參照。
三、證據能力部分：本判決後述所引用之證據資料，其中傳聞證
    據部分，縱無刑事訴訟法第159 條之1 至第159 條之4 或其
    他規定之傳聞證據例外情形，亦因檢察官及被告或同意可作
    為證據使用，或未聲明異議，依刑事訴訟法第159 條之5 第
    1 項、第2 項之規定，本院審酌該證據作成之情況，認為適
    當，均得為證據。
四、公訴意旨認被告甲○○涉犯藏匿人犯罪嫌，無非以：(1)被告
    於警詢中及偵查中均供稱伊提供其兄何信水所有、現由伊使
    用之高雄縣美濃鎮○○路○段77之22號住宅，供彭志翔借住
    、(2)證人彭志翔證稱伊借住在被告前揭住處、通緝簡表、搜
    索扣押筆錄、扣押物品目錄表各1 份等為其主要論據。
五、訊據被告甲○○固坦承提供前揭住處供彭志翔借住等情，惟
    堅決否認有何藏匿人犯犯行，辯稱：伊與彭志翔是認識十幾
    年的朋友，彭志翔說要到伊住處住幾天，伊就答應，後來被
    告住了1 個多月，彭志翔沒有說他犯罪且被通緝中，伊也不
    知道此事，伊沒有藏匿犯人，只是讓彭志翔借住在伊住處而
    已等語。
六、經查：
  (一)彭志翔確因涉犯殺人案件2 案，分別於91年8 月5 日、92年
    7 月7 日經台灣臺南地方法院檢察署以91年度偵字第8328號
    、92年度偵字第7070號通緝在案，另因涉犯殺人未遂案件，
    於94年5 月26日經台灣高雄地方法院以94年度訴字第828 號
    通緝；有彭志翔刑案資料查註紀錄表可參。另被告甲○○於
    96年8 月底某日起，確有提供前揭住處，供彭志翔居住等情
    ，業據被告坦承在卷，核與證人彭志翔證述相符，復有通緝
    簡表在卷可稽，應可認定。
  (二)惟按刑法第164 條第1 項之藏匿人犯或使之隱避罪，其係以
    行為人有將人犯或依法逮捕拘禁之脫逃人為「藏匿」或「使
    之隱避」之行為，為犯罪構成要件之一，所謂「藏匿」係指
    行為人以積極之作為將犯人收容於隱密處所，而使他人難以
    發現而言；所謂「使之隱避」則指以「藏匿」以外之方法，
    使其隱蔽逃避而言，除行為人有積極之藏匿或使之隱避之行
    為外，而行為人主觀上亦基於藏匿犯人或使之隱避之意思，
    始足當之。查：
  1.證人彭志翔於警詢證稱：「（問：甲○○是否知道你遭通緝
    ？）他不知道」等語；於偵訊時具結證稱：「（檢察官問：
    當初為何會到他家住？）因為我有案在通緝。」、「（檢察
    官問：為何會選擇到他家？）臨時想到的。」、「（檢察官
    問：你當初去他家有無說要去作什麼？）沒有，我說沒有工
    作要去住一陣子。」、「（檢察官問：他有無問為何到他家
    住？）沒有。」、「（檢察官問：甲○○知道你因案通緝中
    ？）不知道。」等語，核與被告前揭供稱相符，足認被告是
    否知悉彭志翔為因犯罪遭通緝之人，實非無疑。
  2.證人即本件查獲員警邱嘉進於偵訊時具結證稱：「（檢察官
    問：本件彭志翔如何查獲？）是刑事局根據線民提供的線索
    ，彭志翔說之前犯殺人案件，藏匿在美濃旗山地區出入，根
    據線報發現彭志翔確實有在該地區出沒，我們勘查一陣子後
    發現確有此事，線民有提供一個區域範圍。」等語；證人即
    本件查獲員警鄭富禎於原審審理時具結證稱：「（審判長問
    ：跟監彭志翔多久？）大約一個多月。」、「（審判長問：
    跟監範圍？）高雄縣市。」、「（審判長問：你們跟監彭志
    翔時，他都是自己行動？）彭志翔都是到處晃來晃去。」、
    「（審判長問：你們跟監彭志翔，有無發現甲○○跟彭志翔
    一起活動？）比較少。」、「（審判長問：彭志翔從甲○○
    家出來外面活動的次數多不多？）彭志翔也會出去活動，而
    且他涉案的部分已經沈寂下來。」、「（審判長問：你們跟
    監彭志翔過程中，他從被告家中出來，有無其他人幫他先看
    一下四周狀況再外出？）被告家在很鄉下的地方，彭志翔外
    出活動就像一般人一樣。」等語；被告於偵訊時供稱：「（
    檢察官問：他到你那邊一個月期間有無外出？）他有時早上
    出去晚上回來。」、「（檢察官問：他如何出去？）這我不
    曉得，他出去時我在樓下，會跟我說他要出去一下，畢竟我
    時間上要照顧小孩。」、「（檢察官問：有無他人來找他？
    ）有，但我不知道是誰。」等語，綜上，足認彭志翔借住於
    被告住處，其出入活動均與一般人無何不同，實與一般隱密
    藏匿行為有異。
  3.彭志翔確因涉犯殺人案件2 案，分別於91年8 月5 日、92年
    7 月7 日經台灣臺南地方法院檢察署以91年度偵字第8328號
    、92年度偵字第7070號通緝在案，另因涉犯殺人未遂案件，
    於94年5 月26日經台灣高雄地方法院以94年度訴字第828 號
    通緝；固有彭志翔刑案資料查註紀錄表可參，惟依上開彭志
    翔經通緝之時間分別係91年8 月5 日、92年7 月7 日、94年
    5 月26日，距離被告甲○○提供其兄何信水所有住宅，供彭
    志翔居住之時間，即96年8 月底某日，最少已相差2 年3 月
    ，足見彭志翔犯罪時間距被告提供住宅供彭志翔居住之時間
    已時隔甚遠，而被告提供住宅時，是否有足夠之資訊足以知
    悉彭志翔涉案，顯有可疑，不能僅以彭志翔為當年社會矚目
    ，橫行於台灣南部，涉及數起持槍殺人及暴力討債之「池宗
    展暴力犯罪集團」的重要成員，並遭通緝，以及被告隱瞞認
    識彭志翔之時間、對彭志翔是否認識同被查獲之黃信源所為
    陳述與事實不符云云，遽行認定被告一定知悉彭志翔犯罪。
    此外，依卷內現存事證，除被告提供前揭住處予彭志翔居住
    外，尚無其他證據足以認定被告有何以積極之作為將犯人收
    容於隱密處所之藏匿行為。從而，被告前揭所辯，尚非不得
    採信。
  (三)綜上所述，公訴人所指之前揭事證，均無法使本院就被告被
    訴藏匿人犯之犯行已達確信之程度。此外，復查無其他積極
    證據，足資證明被告犯有藏匿人犯之犯行，是被告被訴犯罪
    尚屬不能證明。
七、原審因而為被告甲○○無罪之判決，核無不合。檢察官上訴
    意旨，仍執前詞，指摘原判決不當，為無理由，應予駁回。
據上論結，應依刑事訴訟法第368條，判決如主文。
本案經檢察官孫小玲到庭執行職務。
中    華    民    國    97    年    11    月     6    日
                  刑事第五庭    審判長法  官  曾永宗
                                      法  官  王伯文
                                      法  官  任森銓
以上正本證明與原本無異。
本判決不得上訴。
中    華    民    國    97    年    11    月    6     日
                                      書記官  廖素珍


司法院資訊處製作；財團法人民間司法改革基金會備份。
